【裁判字號】    92,上訴,545
【裁判日期】    920715
【裁判案由】    毒品危害防制條例
【裁判全文】
臺灣高等法院臺南分院刑事判決      九十二年度上訴字第五四五號  Ａ
      上  訴  人  臺灣臺南地方法院檢察署檢察官
      上  訴  人
      即  被  告  乙  ○  ○.
      被      告  甲  ○  ○.
      共      同
      指定辯護人  本院公設辯護人  丙  ○  ○
右上訴人因被告違反毒品危害防制條例案件，不服臺灣臺南地方法院九十一年度訴字
第一三九五號中華民國九十二年三月十八日第一審判決（起訴案號：臺灣臺南地方法
院檢察署九十一年度偵字第四九七六號），提起上訴，本院判決如左：
      主      文
原判決關於乙○○部分撤銷。
乙○○連續販賣第二級毒品，處有期徒刑捌年，扣案安非他命橘色小藥丸共伍佰柒拾
玖粒沒收銷燬。記事本貳本、小塑膠空袋參拾玖個、中塑膠空袋壹佰個均沒收。販賣
毒品所得之財物新台幣柒拾萬元沒收，如全部或一部不能沒收時，以其財產抵償之。
其他上訴駁回。
      事      實
一、乙○○（ＰＡＴＣＨＡＰＨＯＮ  ＫＡＮＫＨＡＮ）係泰國籍人，得悉在臺灣工
    作之泰國籍勞工因言語不通，無法購得第二級毒品安非他命施用，竟自九十一年
    二月份起，約每月一次，在桃園縣中壢市等地，以每粒新台幣（以下同）二百五
    十元代價，連續向真實姓名不詳之泰國籍人「森力」購買製成橘色小藥丸狀之安
    非他命（泰國稱為亞麻），每次約購買一千粒，其最後一次係於九十一年五月五
    日，在中壢市某處所購入，而基於意圖營利之概括犯意，將上開藥丸攜至臺南縣
    仁德鄉及其他臺灣各地之泰國人聚集之餐廳、工廠，以每粒三百五十元價格，連
    續多次販賣予泰國籍勞工施用，並以0000000000號行動電話作為交易
    毒品之聯絡工具，前後共計販出二千粒，販賣毒品所得為七十萬元。嗣於九十一
    年五月七日晚上九時許，為警在臺南縣仁德鄉○○路一四九號前其停放３Ｂ─５
    ４９５號自用小客車內右前座安全帶上護套內查扣製成橘色小藥丸之安非他命二
    十粒，另在與其同往之泰國籍親戚甲○○之手提包內，查扣由甲○○記載販毒所
    得之記事本二本，翌（八）日凌晨一時許，再由乙○○帶同警員在臺南市○區○
    ○路三段十一巷一號所停ＹＱＲ─９５０輕機車置物箱內，查扣製成橘色小藥丸
    之安非他命五十包，共五百六十粒，以及供作販毒所用小型分裝袋三十九個、中
    型分裝袋一百個及乙○○所有行動電話一具、甲○○所有之行動電話二具。
二、案經臺南縣警察局永康分局報告台灣台南地方法院檢察署檢察官偵查起訴。
      理      由
甲、原判決撤銷部分：
一、訊據上訴人即被告乙○○固坦承以每粒三百五十元價格，販賣右開藥丸予在臺灣
    工作之泰國籍工人等情，惟矢口否認有販賣毒品犯行，辯稱：係他人委託販賣，
    不知道含有毒品成份云云。
二、經查：
（一）被告乙○○前揭販賣毒品安非他命予泰國籍勞工施用之事實，業據檢舉人Ａ（
      年籍詳卷）於偵查中具結證稱：「我有看到他們在賣毒品，在仁德一家工廠賣
      毒品，泰國俗稱『亞麻』，賣給外勞，在每月五、二十日領薪水時來賣」「沒
      有（買過毒品），我有看到他們在賣，是我帶警方去抓他們二人」等語明確（
      詳九十一年度偵字第四九七六號卷第三十九頁），而乙○○所持有前開藥丸，
      經檢驗結果，確含甲基安非他命之成份，亦有行政院衛生署管制藥品局（９１
      ）管檢字第１１００２９號檢驗成績書及台南縣警察局永康分局初步檢驗報告
      單各一件附卷可稽。
（二）被告乙○○雖辯稱不知藥丸含有毒品成分云云，然其於警訊、偵查中業已坦承
      右開藥丸在泰國稱為亞麻，使用後不想睡覺，精神很好，其每粒價格為三百五
      十元，符合安非他命特性之交易價格，況衡諸常情，販賣違禁物始有高額利潤
      ，本件一小粒藥丸即高達三百五十元，與一般合法藥丸之售價相差頗大，被告
      透過私下買賣方式，顯可知所販賣者係非法之物，足見被告對藥丸含有毒品安
      非他命成分知之甚詳。又被告乙○○雖又辯稱係他人委託販賣云云，然被告自
      警、偵訊、原審調查乃至本院審理中，始終未能舉出係何人委託伊販賣，實有
      可疑，況被告於警訊中亦自承係以每粒藥丸二百五十元之價格進貨，則倘被告
      係受託販賣，應僅按件抽成，豈有進貨價之可言，是被告所辯顯係事後避重就
      輕之詞，不足採信。
（三）又被告乙○○於警訊中業已自承：伊自九十一年二月間開始販賣毒品，每個月
      買一次約一千粒，只買過三個月，約販賣二、三千粒等語，核與其於九十一年
      五月八日被查獲之時間點頗為符合，其自白應堪採信，雖被告嗣後改稱：僅販
      賣一千粒云云，應係事後避重就輕之詞，不足採信。然販賣毒品數量，被告僅
      自承約販賣二、三千粒，實際販賣數量則無法明確陳述，本院乃依最有利於被
      告之認定，認定被告販賣二千粒。
（四）末查，我國查緝安非他命之施用或販賣一向執法甚嚴，對於販賣安非他命者尤
      科以重度刑責，且安非他命量微價高，販賣者率有暴利可圖，茍非意圖販賣營
      利，一般人焉有可能甘冒重度刑責而販賣安非他命，從而雖被告乙○○否認有
      販賣安非他命之犯行，惟依前述之推論，被告販賣安非他命當有意圖營利之犯
      意，自亦足認定。此外，復有如事實欄所載之物品扣案可資佐證及相片十幀附
      卷可稽。本件事證明確，被告乙○○販賣第二級毒品安非他命犯行堪予認定。
三、核被告乙○○所為，係犯毒品危害防制條例第四條第二項販賣第二級毒品罪。被
    告乙○○先後多次販賣安非他命犯行，時間緊接，犯罪構成要件相同，顯係基於
    概括犯意反覆為之，應依連續犯之規定論以一罪，並依法加重其刑。其非法持有
    安非他命之低度行為，已為販賣之高度行為所吸收，不另論罪。
四、原審予以論罪科刑，固非無見，惟按毒品危害防制條例第十九條第一項，係採義
    務沒收主義，故販賣毒品所得縱未扣案，仍應依該條項規定宣告沒收，如全部或
    一部不能沒收時，以其財產抵償之。又販賣毒品所得之對價，不問其中成本若干
    ，利潤多少，均應全部諭知沒收，貫徹政府查禁煙毒之決心，以符立法本旨（最
    高法院九十一年度台上字第二四一九號裁判意旨參照）。原判決既認定被告乙○
    ○以每粒三百五十元之價格，前後共計販出二、三千粒，然未就其販賣毒品所得
    宣告沒收，尚有未洽。被告乙○○上訴意旨，辯稱並無販賣毒品云云，雖無足採
    ，然原判決既有上開可議之處，自屬無可維持，應由本院將原判決撤銷改判。爰
    審酌被告乙○○販賣第二級毒品安非他命，戕害他人身體健康甚鉅，對社會善良
    風俗及安寧秩序損害非輕，及其販賣之數量頗鉅、時間非長、犯罪後坦承部分犯
    行態度良好、身為泰國人不諳本國法令等一切情狀，量處如主文第二項所示之刑
    ，以資懲儆。又扣案安非他命五百七十九粒（原查扣五百八十粒，驗餘後剩五百
    七十九粒）係違禁物，應依毒品危害防制條例第十八條第一項沒收併銷燬之。另
    記事本二本、小塑膠空袋三十九個、中塑膠空袋一百個為被告供犯罪所用之物，
    皆依刑法第三十八條第一項第二款宣告沒收。又沒收供犯罪所用之物，應以專供
    犯罪之用為原則，最高法院十八年度上字第一四二七號著有判例可資參照，而行
    動電話為大眾通訊工具，並非專供販賣毒品所用之必要物品，本件扣案0000
    000000號行動電話係被告乙○○所有，但無證據足認係專供被告販賣毒品
    犯罪所用之物，自不合沒收要件，另二具行動電話為被告甲○○，亦非專供犯罪
    所用，自不宜沒收，併此敘明。
五、至扣案現款九萬四千元，係在被告甲○○身上查獲，雖被告乙○○於警訊中供稱
    係販賣右開具有安非他命成份之藥丸所得及賭博所得，然並未言及何部分係販賣
    毒品所得，或是否將販賣所得作為賭博之用而贏得扣案現款，況被告於偵查中亦
    已否認上開現款係販賣毒品所得，自難以被告乙○○於警訊中有瑕疵之自白即認
    上開現款為被告販賣毒品所得，此部分爰不為沒收諭知。惟按毒品危害防制條例
    第十九條第一項，係採義務沒收主義，故販賣毒品所得縱未扣案，仍應依該條項
    之規定宣告沒收，如全部或一部不能沒收時，以其財產抵償之，已如前述。又被
    告每粒毒品販賣三百五十元部分，固據被告自承在卷，然販賣毒品數量，被告僅
    自承約販賣二、三千粒，實際販賣數量則無法明確陳述，本院乃依最有利於被告
    之認定，認定被告以每粒三百五十元價格二千粒，合計七十萬元，為被告乙○○
    販賣本案毒品所得財物，並依毒品危害防制條例第十九條第一項規定宣告沒收，
    如全部或一部不能沒收時，以其財產抵償之。
乙、上訴駁回部分：
一、公訴意旨另以：乙○○（ＰＡＴＣＨＡＰＨＯＮ  ＫＡＮＫＨＡＮ）、甲○○（
    ＷＡＮＧ  ＣＨＵＴＩＭＡ）均係泰國籍人，得悉在臺灣工作之泰國籍勞工因言
    語不通，無法購得第二級毒品安非他命施用，竟基於共同概括之犯意聯絡，由乙
    ○○自九十一年二月份起，約每月一次，在桃園縣中壢市等地，以每粒二百五十
    元之代價，連續向不知真實姓名之泰國籍人「森力」購買製成橘色小藥丸狀之安
    非他命（泰國稱為亞麻），每次約購買一千粒，其最後一次係於九十一年五月五
    日，在中壢市某處所購入，而後再與甲○○攜至臺南縣仁德鄉及其他臺灣各地之
    泰國人聚集之餐廳、工廠，以每粒三百五十元之價格，連續多次販賣予泰國籍勞
    工施用，並以0000000000號行動電話作為交易毒品之聯絡工具，前後
    共計販出約二、三千柆，獲利約三十四萬元之多，乙○○於收款後，再朋分所得
    一、二千元予甲○○。嗣於九十一年五月七日晚上九時許，在臺南縣仁德鄉○○
    路一四九號前，為警在彼等共乘之車號３Ｂ─５４９５號自用小客車內查獲，並
    在該車右前座安全帶上護套內查扣製成橘色小藥丸之安非他命二十粒，另在甲○
    ○之手提包內，查扣由甲○○記載販毒所得之記事本二本及販毒所得九萬四千元
    ，翌（八）日凌晨一時許，再由乙○○帶同警員在臺南市○區○○路三段十一巷
    一號之車號ＹＱＲ─９５０輕機車置物箱內，查扣製成橘色小藥丸之安非他命五
    十包，共五百六十粒，以及供作販毒所用之小型分裝袋三十九個、中型分裝袋一
    百個及行動電話三具。因認甲○○涉有與被告乙○○共同販賣第二級毒品安非他
    命罪嫌。
二、按犯罪事實應依證據認定之，無證據不得推定其犯罪事實；又不能證明被告犯罪
    者，即應諭知無罪之判決，刑事訴訟法第一百五十四條、第三百零一條第一項分
    別定有明文。又按共犯之成立，除共同實施犯罪行為者外，其就他人之行為負共
    犯之責者，以有意思聯絡為要件，若事前並未合謀，實施犯罪行為之際，又係出
    於行為者獨立之意思，即不負共犯之責。最高法院十九年上字第六九四號判例參
    照。又共同正犯之所以應對其他共同正犯所實施之行為負其全部責任者，以就其
    行為有犯意之聯絡為限，若他犯所實施之行為，超越原計畫之範圍，而為其所難
    預見者，則僅應就其所知之程度，令負責任，未可概以共同正犯論。最高法院五
    十年度台上字第一０六０號判例參照。
三、本件公訴人認被告甲○○涉有販賣第二級毒品罪嫌，無非以上揭事實，業據證人
    Ａ指證明確，且有扣案之藥丸、販毒所得及記事本等資為依據。訊據被告甲○○
    則堅決否認有右揭犯行，辯稱：伊不知是販賣安非他命，扣案之款項中六萬四千
    元是伊販賣手機款項等語。
四、經查：
（一）本件檢舉人Ａ於警訊中固先證稱：「因我一位女姓友人，從事外送便當業，在
      送便當時，發現有一男、女，行跡可疑，經常出沒在南縣仁德鄉○○路一四九
      號，並不時有附近工廠的台籍、外籍員工向該男、女購買紅色藥丸（俗稱亞巴
      ）」「（你是否能找出告訴此一消息之友人？）無法找到。」「他們二人平日
      每月五號外勞領薪水時，就會在附近（義林路一四九號）兜售，若在每月二十
      號工廠發第二次薪水時也會到工廠附近販賣」云云，然此部分證詞既係傳聞，
      即乏證據能力。又檢舉人Ａ偵查中雖又供稱：「我有看到他們在賣毒品，在仁
      德一家工廠賣毒品，泰國俗稱『亞麻』，賣給外勞，在每月五、二十日領薪水
      時來賣」「沒有（買過毒品），我有看到他們在賣，是我帶警方去抓他們二人
      」等語。然檢舉人Ａ並非向被告購買毒品之人，對於其中交易情形為何，交談
      內容為何，被告甲○○在交易中從事之角色，有否共同犯意，是否知情，或僅
      幫被告乙○○記帳，或僅陪同去收帳，均難瞭解，是其於偵查中證稱被告甲○
      ○有與乙○○共同販毒一節，顯係其個人臆測之詞，亦不足資為不利被告甲○
      ○之證據。
（二）又本件公訴人據以認定被告甲○○涉案者，除上開檢舉人Ａ之檢舉外，復以同
      案被告乙○○之自白及扣案毒品為其論據。然被告乙○○於警訊中陳稱：「（
      甲○○是否知情你在販賣橘色藥丸？）剛知道」「（甲○○是否知道該筆金錢
      是賣藥丸所得？）不知道」等語（詳刑案偵查卷第四頁正面）；而被告甲○○
      於偵查中亦陳稱：「（是否一同販賣扣案的藥丸？）沒有，我只有在賣行動電
      話和行動電話卡」（詳九十一年度偵字第四九七六號卷第五頁反面）。再參以
      被告甲○○從偵查中至本院審理止始終並未自白伊知情，並參與販賣毒品等情
      。是本件即乏積極證據足資證明被告甲○○就被告乙○○販賣安非他命一事事
      先知情且有共同犯意聯絡。
（三）綜上所述，本件並無查獲任何販賣對象，亦無任何購買毒品之人指認，所查獲
      之款項，亦無證據足認係販賣毒品所得，雖記事本有記帳之事實，惟尚難因此
      即認被告二人有共同販賣毒品之共同犯意，且扣案之毒品均從被告乙○○所駕
      之汽車及其所有之機車內所查獲，並未從被告甲○○身上或其住處查獲任何毒
      品，因此被告甲○○並未持有毒品，綜上所述，參互印證，被告甲○○雖有與
      同案被告乙○○共同開車陪同被告乙○○販賣含有安非他命成份藥丸之事實，
      然被告甲○○始終否認知道藥丸含有安非他命成分，且否認有從中獲利等語，
      被告甲○○與同案被告乙○○有親戚關係，被告乙○○不識字，不會記帳，請
      被告甲○○幫他記帳，偶而給予部分車馬費，尚符常情，是被告甲○○辯稱伊
      不知含有安非他命成分，且未分得任何不法利益，應堪採信，至於證人Ａ之證
      詞無從推論被告甲○○與被告乙○○有何共同犯意，自不得僅憑證人Ａ之間接
      指訴，認定被告甲○○確有共同販賣第二級毒品之犯行。被告所辯尚非顯違常
      情，洵堪採信。
五、綜上所述，本件依調查證據所得，尚不足以證明被告甲○○確有販賣第二級毒品
    之犯行，此外復查無其他積極證據足資證明被告甲○○有右述犯行，揆諸首開說
    明，其被訴共同販賣第二級毒品罪嫌，尚屬不能證明，原審以被告甲○○罪證不
    足，乃為無罪諭知。本院經核原判決認事用法，均無不合。上訴意旨，仍執陳詞
    ，指摘原判不當，為無理由，應予駁回。
據上論斷，應依刑事訴訟法第三百六十八條、第三百六十九條第一項前段、第三百六
十四條、第二百九十九條第一項前段，毒品危害防制條例第四條第二項、第十八條第
一項、第十九條第一項，刑法第十一條前段、第五十六條、第三十八條第一項第二款
，判決如主文。
本案經檢察官許仲瑩到庭執行職務。
中    華    民    國      九十二      年      七      月      十五      日
                                  臺灣高等法院臺南分院刑事第一庭
                                      審判長法官  茆    臺    雲
                                            法官  蔡    長    林
                                            法官  李    文    福
右正本證明與原本無異。
如不服本判決，應於判決送達後十日內向本院提出上訴狀，其未敘述理由者並應於提
出上訴狀後十日內向本院補提理由書（應附繕本)。
                                      法院書記官  李    良    倩
中    華    民    國      九十二      年      七      月      十六      日
附錄本案論罪科刑法條全文：
毒品危害防制條例第四條製造、運輸、販賣第一級毒品者，處死刑或無期徒刑；處無
期徒刑者，得併科新台幣一千萬元以下罰金。
製造、運輸、販賣第二級毒品者，處無期徒刑或七年以上有期徒刑，得併科新台幣七
百萬元以下罰金。
製造、運輸、販賣第三級毒品者，處五年以上有期徒刑，得併科新台幣五百萬元以下
罰金。
製造、運輸、販賣專供製造或施用毒品之器具者，處一年以上七年以下有期徒刑，得
併科新台幣一百萬元以下罰金。前四項之未遂犯罰之。


司法院資訊處製作；財團法人民間司法改革基金會備份。
